---
title: "Analisis_covid19_barras"
author: "Christian Castro"
date: "05-05-2020"
output: html_document
---

```{r setup, include=FALSE}
knitr::opts_chunk$set(echo = TRUE)

```





```{r}

library(tidyverse)
library(janitor)
library(stringr)
library(tidyverse)
library(gganimate)
library(png)
options(warn = - 1)  
gdp <- read.csv("GDP_Data.csv")
str(gdp)
head(gdp)

#select required columns
gdp <- gdp %>% select(3:15)

#filter only country rows
gdp <- gdp[1:217,]

gdp_tidy <- gdp %>% 
  mutate_at(vars(contains("YR")),as.numeric) %>% 
  gather(year,value,3:13) %>% 
  janitor::clean_names() %>% #fix column name
  mutate(year = as.numeric(stringr::str_sub(year,1,4)))


summary(gdp_tidy)

str(gdp_tidy)
head(gdp_tidy)

gdp_tidy <- read_csv("gdp_tidy.csv")

summary(gdp_tidy)
str(gdp_tidy)

head(gdp_tidy)

gdp_formatted <- gdp_tidy %>%
  group_by(year) %>%
  # The * 1 makes it possible to have non-integer ranks while sliding
  mutate(rank = rank(-value),
         Value_rel = value/value[rank==1],
         Value_lbl = paste0(" ",round(value/1e9))) %>%
  group_by(country_name) %>% 
  filter(rank <=10) %>%
  ungroup()

staticplot = ggplot(gdp_formatted, aes(rank, group = country_name, 
                fill = as.factor(country_name), color = as.factor(country_name))) +
  geom_tile(aes(y = value/2,
                height = value,
                width = 0.9), alpha = 0.8, color = NA) +
  geom_text(aes(y = 0, label = paste(country_name, " ")), vjust = 0.2, hjust = 1) +
  geom_text(aes(y=value,label = Value_lbl, hjust=0)) +
  coord_flip(clip = "off", expand = FALSE) +
  scale_y_continuous(labels = scales::comma) +
  scale_x_reverse() +
  guides(color = FALSE, fill = FALSE) +
  theme(axis.line=element_blank(),
        axis.text.x=element_blank(),
        axis.text.y=element_blank(),
        axis.ticks=element_blank(),
        axis.title.x=element_blank(),
         axis.title.y=element_blank(),
        legend.position="none",
        panel.background=element_blank(),
        panel.border=element_blank(),
        panel.grid.major=element_blank(),
        panel.grid.minor=element_blank(),
        panel.grid.major.x = element_line( size=.1, color="grey" ),
        panel.grid.minor.x = element_line( size=.1, color="grey" ),
        plot.title=element_text(size=25, hjust=0.5, face="bold", colour="grey", vjust=-1),
        plot.subtitle=element_text(size=18, hjust=0.5, face="italic", color="grey"),
        plot.caption =element_text(size=8, hjust=0.5, face="italic", color="grey"),
        plot.background=element_blank(),
       plot.margin = margin(2,2, 2, 4, "cm"))


anim = staticplot + transition_states(year, transition_length = 4, state_length = 1) +
  view_follow(fixed_x = TRUE)  +
  labs(title = 'GDP per Year : {closest_state}',  
       subtitle  =  "Top 10 Countries",
       caption  = "GDP in Billions USD | Data Source: World Bank Data")

# For GIF
animate(anim, 200, fps = 20,  width = 1200, height = 1000, 
        renderer = gifski_renderer("gganim.gif"))

```

## Gráficos de barras animados en R

#### El objetivo de esta publicación es explicar cómo construir gráficos animados de barras usando R.

### Paquetes

#### Los paquetes que se requieren para construir tramas animadas en R son:

* ggplot2
* gganimate

#### Si bien los anteriores paquetes son , también hemos utilizado tidyverse, janitor y scales en este proyecto para la manipulación, limpieza y formateo de datos.

### Datos

#### El conjunto de datos original utilizado para este proyecto proviene de DataIntelligence Chile. 

### Sobre los datos:

#### Estos datos contienen el valor de los casos acumulados de Covid_19 en cuatro comunas del norte de Chile. Desde el inicio del brote hata MAyo del 2020.

### Preprocesamiento de datos:

#### Usaremos el siguiente código para preparar nuestros datos con el formato deseado. En realidad, estamos limpiando los nombres de las columnas, escribiendo los números en formato numérico y convirtiendo los datos de formato ancho a formato largo utilizando la función gather() de tidyr. Los datos ordenados se guardan en un nuevo archivo csv gdp_tidy.csv para su uso posterior.

```{r}

gdp <- read_csv("barras_con_4_comunas.csv")
#select required columns
gdp <- gdp %>% select(3:15) 
#filter only country rows
gdp <- gdp[1:217,]gdp_tidy <- gdp %>% 
  mutate_at(vars(contains("YR")),as.numeric) %>% 
  gather(year,value,3:13) %>% 
  janitor::clean_names() %>% 
  mutate(year = as.numeric(stringr::str_sub(year,1,4)))write_csv(gdp_tidy,"./data/gdp_tidy.csv")
```
