---
title: "Analisis covid19"
author: "Christian Castro"
date: "01-05-2020"
output: html_document
---

```{r setup, include=FALSE}
knitr::opts_chunk$set(echo = TRUE)
library(reticulate)
library(kableExtra)
library(knitr)
library(tidyverse)
library(magrittr)
library(readr) #loads package
library(dplyr)
library(sf)
library(ggplot2) #Used for plotting
library(gganimate) #Used for animations
library(RColorBrewer) #Used for color scale 
```

# Clase 1
# Carga y limpieza de datos 



Los datos analizados acá provienen de 
[DataIntelligence Chile](https://www.google.com)

```{python echo=TRUE, engine.path="C:/Users/usuario/anaconda3/python.exe"}


```{r}
pd <- import("pandas")
datos <- pd$read_csv("covid_19_clean_complete.csv")
kable(head(datos, 10))
```

```{r}
datos <- read.csv("covid_19_clean_complete.csv")
kable(head(datos, 10))
```

```{r}
datos <- read.csv("covid_19_clean_complete.csv")
datos %>% head(10) %>% kable()
```

# Clase 2

```{r}
str(datos)
colnames(datos) = c("Provincia_Estado", "Pais_Region", "Latitud", "Longitud", "Fecha", "Casos_Confirmados", "Casos_Muertos", "Casos_Recuperados")

datos %>% head() %>% kable() %>% kable_styling(bootstrap_options = c("striped", "hover"))

```

# Clase 3

* Cualitativas se convierten con `factor` o bien con `as.factor`.
* Ordinales se convierten con `ordered`.
* Cuantitativas se convierten con `as.numeric`.

```{r}
datos$Fecha = ordered(datos$Fecha)
datos$Provincia_Estado = factor(datos$Provincia_Estado)
datos$Pais_Region = factor(datos$Pais_Region)
```

```{r}
str(datos)
```



# Clase 4: la manipulación del dato tipo fecha

```{r}

datos$Provincia_Estado %<>% factor()
datos$Pais_Region %<>% factor()
datos$Fecha %<>% as.Date(format="%m/%d/%y")
str(datos)
```

# Clase 5 la librería lubridate




```{r}
covid19_data<-read_csv("us-counties.csv") #function that reads in csv files
NJ_covid19<-covid19_data%>%
  dplyr::filter(state == "New Jersey",county != "Unknown") #filters data frame
NJ_counties=st_read("C:/Users/usuario/Documents/GitHub/covid19/New_Jersey_Counties/data.shp") 
plot(st_geometry(NJ_counties))

names(NJ_counties)<-tolower(names(NJ_counties))

NJ_counties$county<-tolower(NJ_counties$county)


NJ_covid19$county<-tolower(NJ_covid19$county)

NJ_covid19_shapes<-left_join(NJ_covid19,NJ_counties,by="county")%>%
  dplyr::select(date,county,state,cases,deaths,geometry)

head(NJ_covid19_shapes)


NJ_covid19_shapes<-st_as_sf(NJ_covid19_shapes)



covid_map<-ggplot()+
  geom_sf(data = NJ_counties,fill = "white")+
  geom_sf(data = NJ_covid19_shapes,aes(fill=cases))+
  ggtitle("Spread of COVID-19 Throughout New Jersey")+
  xlab("")+
  ylab("")+
  labs(subtitle = "Date: {current_frame}",
       caption = "Data Source: The New York Times\nAuthor: Kevin Zolea")+
  cowplot::background_grid(major = "none", minor = "none") +
  theme(axis.text.x = element_blank(), axis.ticks.x = element_blank(),
        axis.text.y = element_blank(), axis.ticks.y = element_blank(),
        axis.line = element_blank(),
        legend.background = element_blank(),
        legend.position=c(-0.3,0.8),
        plot.background = element_blank(),
        panel.background = element_blank(),
        legend.text = element_text(size=12),
        legend.title = element_text(colour="black", size=12, face="bold"),
        plot.title=element_text(size=20, face="bold",hjust =0.5),
        plot.subtitle = element_text(hjust = 0.5,size=12),
        plot.caption = element_text(size = 11,
                                    hjust = .5,
                                    color = "black",
                                    face = "bold"))+
  scale_fill_distiller("Number of Positive Cases",
                       palette ="Reds",type = "div",
                       direction = 1)+
  transition_manual(date)

animate(covid_map, nframe=27,fps = 2, end_pause = 15,height = 500, width =500)


```

```{r}

library(tidyverse)
library(janitor)
library(stringr)
library(tidyverse)
library(gganimate)
library(png)
options(warn = - 1)  
gdp <- read.csv("GDP_Data.csv")
str(gdp)
head(gdp)

#select required columns
gdp <- gdp %>% select(3:15)

#filter only country rows
gdp <- gdp[1:217,]

gdp_tidy <- gdp %>% 
  mutate_at(vars(contains("YR")),as.numeric) %>% 
  gather(year,value,3:13) %>% 
  janitor::clean_names() %>% #fix column name
  mutate(year = as.numeric(stringr::str_sub(year,1,4)))


summary(gdp_tidy)

str(gdp_tidy)
head(gdp_tidy)

gdp_tidy <- read_csv("gdp_tidy.csv")

summary(gdp_tidy)
str(gdp_tidy)

head(gdp_tidy)

gdp_formatted <- gdp_tidy %>%
  group_by(year) %>%
  # The * 1 makes it possible to have non-integer ranks while sliding
  mutate(rank = rank(-value),
         Value_rel = value/value[rank==1],
         Value_lbl = paste0(" ",round(value/1e9))) %>%
  group_by(country_name) %>% 
  filter(rank <=10) %>%
  ungroup()

staticplot = ggplot(gdp_formatted, aes(rank, group = country_name, 
                fill = as.factor(country_name), color = as.factor(country_name))) +
  geom_tile(aes(y = value/2,
                height = value,
                width = 0.9), alpha = 0.8, color = NA) +
  geom_text(aes(y = 0, label = paste(country_name, " ")), vjust = 0.2, hjust = 1) +
  geom_text(aes(y=value,label = Value_lbl, hjust=0)) +
  coord_flip(clip = "off", expand = FALSE) +
  scale_y_continuous(labels = scales::comma) +
  scale_x_reverse() +
  guides(color = FALSE, fill = FALSE) +
  theme(axis.line=element_blank(),
        axis.text.x=element_blank(),
        axis.text.y=element_blank(),
        axis.ticks=element_blank(),
        axis.title.x=element_blank(),
         axis.title.y=element_blank(),
        legend.position="none",
        panel.background=element_blank(),
        panel.border=element_blank(),
        panel.grid.major=element_blank(),
        panel.grid.minor=element_blank(),
        panel.grid.major.x = element_line( size=.1, color="grey" ),
        panel.grid.minor.x = element_line( size=.1, color="grey" ),
        plot.title=element_text(size=25, hjust=0.5, face="bold", colour="grey", vjust=-1),
        plot.subtitle=element_text(size=18, hjust=0.5, face="italic", color="grey"),
        plot.caption =element_text(size=8, hjust=0.5, face="italic", color="grey"),
        plot.background=element_blank(),
       plot.margin = margin(2,2, 2, 4, "cm"))


anim = staticplot + transition_states(year, transition_length = 4, state_length = 1) +
  view_follow(fixed_x = TRUE)  +
  labs(title = 'GDP per Year : {closest_state}',  
       subtitle  =  "Top 10 Countries",
       caption  = "GDP in Billions USD | Data Source: World Bank Data")

# For GIF
animate(anim, 200, fps = 20,  width = 1200, height = 1000, 
        renderer = gifski_renderer("gganim.gif"))

```



















