---
title: "Analisis_covid19_barras"
author: "Christian Castro"
date: "05-05-2020"
output: html_document
---

## Gráficos de barras animados en R

#### El objetivo de esta publicación es explicar cómo construir gráficos animados de barras usando R.

### Paquetes

#### Los paquetes que se requieren para construir tramas animadas en R son:

* ggplot2
* gganimate

#### Si bien los anteriores paquetes son , también hemos utilizado tidyverse, janitor y scales en este proyecto para la manipulación, limpieza y formateo de datos.

### Datos

#### El conjunto de datos original utilizado para este proyecto proviene de DataIntelligence Chile. 
### Sobre los datos:

#### Estos datos contienen el valor de los casos acumulados de Covid_19 en cuatro comunas del norte de Chile. Desde el inicio del brote hata Mayo del 2020.

### Preprocesamiento de datos:

#### Usaremos el siguiente código para preparar nuestros datos con el formato deseado. En realidad, estamos limpiando los nombres de las columnas, escribiendo los números en formato numérico y convirtiendo los datos de formato ancho a formato largo utilizando la función gather() de tidyr. Los datos ordenados se guardan en un nuevo archivo csv gdp_tidy.csv para su uso posterior.

```{r setup, include=FALSE}
knitr::opts_chunk$set(echo = TRUE)
```







```{r}

library(tidyverse)
library(janitor)
library(stringr)
library(tidyverse)
library(gganimate)
library(png)
options(warn = - 1)  
```


```{r}
library(tibble)
library(readr) 
library(tidyverse)
library(janitor)

barras_con_4_comunas <- read_csv2("con_4_comunas.csv")

#barras_con_4_comunas

#select required columns
barras_con_4_comunas <- barras_con_4_comunas %>% select(1:61) 
#filter only country rows
barras_con_4_comunas <- barras_con_4_comunas[1:5,]

barras_con_4_comunas_tidy <- barras_con_4_comunas %>% 
  mutate_at(vars(contains("YR")),as.numeric) %>% 
  gather(date ,value ="Acumulados",2:61) %>%
 janitor::clean_names() %>% 
 mutate(date = as.numeric(stringr::str_sub(date,3,7)))


#%>% 
#  janitor::clean_names() %>% 
#  mutate(fecha = as.numeric(stringr::str_sub(fecha,1,4)))
write_csv(barras_con_4_comunas_tidy,"con_4_comunas_tidy11.csv")

```





