---
title: "Análisis de la pandemia Covid19 en Chile: Muertes acumuladas por cien mil habitantes"
subtitle: "Actualizado al 20 de Mayo del 2020"
author: "DataIntelligence"
date: "20-05-2020"
output: html_document
---

```{r setup, include=FALSE}
knitr::opts_chunk$set(echo = TRUE,
                      message = FALSE,
                      warning = FALSE
)
```

```{r, echo=FALSE}
library(janitor)
library(dplyr)
library(readxl)
# la siguiente linea impide el despliegue de advertencias en forma local:
options(warn = -1)

library(tidyverse)
library(gghighlight)
library(magrittr)
library(readxl)
library(readr)
library(ape)
library(ggdendro)

covid19 <-
  read_xlsx(
    "C:/Users/usuario/Documents/GitHub/Analisis_covid19_con_R/analisis_20_mayo_SIR/data_20_mayo.xlsx"
  )
covid19cod_comun <-
  read_xlsx(
    "C:/Users/usuario/Documents/GitHub/Analisis_covid19_con_R/analisis_20_mayo_SIR/data_20_mayo_sec.xlsx")

covid19$Fecha <- excel_numeric_to_date(covid19$Fecha)  
    
```

### Comunas que superaron el límite de 10 muertes:

```{r,echo=FALSE, fig.width=10, fig.height=10 }
ggplot(covid19, aes(Fecha, muertes_cienmil, color=Comuna))+
    geom_line(stat="identity")  +
    ylab("Muertes") +
    gghighlight(max(muertes_cienmil) > 10,
        max_highlight = 1,
        use_direct_label = TRUE) +
        theme_minimal() +
        theme(legend.position = 'none')
```

### Dendrograma circular de las Muertes por Covid19 en las Comunas de Chile, agrupadas en 4 clusters.


```{r, echo=FALSE, include=T, results='hide'}
# Despliegue del primer dendograma, pero primero hagamos un wrangling a los datos:

a1 <- covid19 %>%
  select(muertes_cienmil, Fecha, Comuna) %>%
  drop_na() %>% # must drop NAs for clustering to work
  glimpse()
a2 <- a1 %>%
  spread(Comuna,  muertes_cienmil)  %>%
  glimpse()
a3 <- t(a2[-1])
a4 <- dist(a3, method="euclidean")  
fit <- hclust(a4, method="ward.D")  
```


```{r, echo=FALSE, fig.width=10, fig.height=10 }
par(cex=0.5,font=1)
colors = c("red", "blue", "green",  "violet")
clus4 = cutree(fit, 4)
plot(as.phylo(fit), type = "fan",  main="", tip.color = colors[clus4], label.offset = 20, cex = 1)

```


### Medias condicionales suavizadas (smoothed conditional means) utilizando el método LOESS:
#### La regresión local o regresión polinómica local, también conocida como regresión móvil, es una generalización de la media móvil y la regresión polinómica. Sus métodos más comunes, desarrollados inicialmente para el suavizado de diagrama de dispersión, son LOESS (suavizado de diagrama de dispersión estimado localmente) y LOWESS (suavizado de diagrama de dispersión ponderado localmente)

</br>

#### Grupo 1: Altísimo riesgo.


```{r ,  echo=FALSE, fig.width=10, fig.height=10 , include=T, results='hide'}

clustered_data <- cutree(fit, k=4)
clustered_data_tidy <- as.data.frame(as.table(clustered_data)) %>% glimpse()
colnames(clustered_data_tidy) <- c("Comuna","cluster")
clustered_data_tidy$Comuna <- as.character(clustered_data_tidy$Comuna)
joined_clusters <- covid19 %>%inner_join(clustered_data_tidy, by = "Comuna") %>%glimpse()
table(clustered_data_tidy$cluster)

cluster2 <- joined_clusters %>% filter(cluster == "4") 
ggplot(cluster2, aes(Fecha, muertes_cienmil)) +
  geom_line(color="black") +
  theme_minimal() +
  ylab("Muertes") + xlab("Fecha") +
  geom_smooth(method="auto",color="red", se=F, size=1) +
  facet_wrap(~Comuna)+ ggtitle("")+ theme_grey(base_size = 8)
```





#### Grupo 2: Alto riesgo.

```{r ,  echo=FALSE, fig.width=10, fig.height=10 , include=T, results='hide'}

clustered_data <- cutree(fit, k=4)
clustered_data_tidy <- as.data.frame(as.table(clustered_data)) %>% glimpse()
colnames(clustered_data_tidy) <- c("Comuna","cluster")
clustered_data_tidy$Comuna <- as.character(clustered_data_tidy$Comuna)
joined_clusters <- covid19 %>%inner_join(clustered_data_tidy, by = "Comuna") %>%glimpse()
table(clustered_data_tidy$cluster)


cluster3 <- joined_clusters %>% filter(cluster == "2") 
ggplot(cluster3, aes(Fecha, muertes_cienmil)) +
  geom_line(color="black") +
  theme_minimal() +
  ylab("Muertes") + xlab("Fecha") +
  geom_smooth(method="auto",color="red", se=F, size=1) +
  facet_wrap(~Comuna)+ ggtitle("")+ theme_grey(base_size = 8)
```

#### Grupo 3: Bajo riesgo.

```{r ,  echo=FALSE, fig.width=10, fig.height=10 , include=T, results='hide'}

clustered_data <- cutree(fit, k=4)
clustered_data_tidy <- as.data.frame(as.table(clustered_data)) %>% glimpse()
colnames(clustered_data_tidy) <- c("Comuna","cluster")
clustered_data_tidy$Comuna <- as.character(clustered_data_tidy$Comuna)
joined_clusters <- covid19 %>%inner_join(clustered_data_tidy, by = "Comuna") %>%glimpse()
table(clustered_data_tidy$cluster)


cluster5 <- joined_clusters %>% filter(cluster == "3") 
ggplot(cluster5, aes(Fecha, muertes_cienmil)) +
  geom_line(color="black") +
  theme_minimal() +
  ylab("Muertes") + xlab("Fecha") +
  geom_smooth(method="auto",color="red", se=F, size=1) +
  facet_wrap(~Comuna)+ ggtitle("")+ theme_grey(base_size = 8)
```




#### Grupo 4: Riesgo bajísimo.


```{r ,  echo=FALSE, fig.width=10, fig.height=10 , include=T, results='hide'}

clustered_data <- cutree(fit, k=4)
clustered_data_tidy <- as.data.frame(as.table(clustered_data)) %>% glimpse()
colnames(clustered_data_tidy) <- c("Comuna","cluster")
clustered_data_tidy$Comuna <- as.character(clustered_data_tidy$Comuna)
joined_clusters <- covid19 %>%inner_join(clustered_data_tidy, by = "Comuna") %>%glimpse()
table(clustered_data_tidy$cluster)


cluster6 <- joined_clusters %>% filter(cluster == "1") 
ggplot(cluster6, aes(Fecha, muertes_cienmil)) +
  geom_line(color="black") +
  theme_minimal() +
  ylab("Muertes") + xlab("Fecha") +
  geom_smooth(method="auto",color="red", se=F, size=1) +
  facet_wrap(~Comuna)+ ggtitle("")+ theme_grey(base_size = 8)
```





