---
title: "Despliegue de gráficos de $R_0$ por comuna en Chile"
author: "Christian Castro"
date: "20-05-2020"
output: html_document
---

```{r setup, include=FALSE}
knitr::opts_chunk$set(echo = TRUE,
                      message = FALSE,
                      warning = FALSE
)
```
</br>
</br>
En un artículo anterior dedujimos la fórmula matemática del Número Básico de Reproducción ($R_0$) y $e^{\frac {R_0R(t)}{ N }}$, éste último casi 1 para las poblaciones a excepción que sean extremadamente pequeñas. En éste RPubs calculamos el $R_0$ para todas las comunas de Chile entre el 28-03-2020 y el 20-05-2020 y lo graficamos. Recordemos que $R_0$ es la medida de una pendiente. Un $R_0 = 1$ implica que la pandemia está estable, un $R_0 < 1$ que disminuye y un $R_0 > 1$ que se expande. Mientras mayor sea el valor de  $R_0$ en valor absoluto, más acelerada será la tasa de aumento o disminución del Covid19 en la respectiva comuna.
</br>
</br>
</br>
</br>
```{r, echo=FALSE}
library(janitor)
library(dplyr)
library(readxl)
# la siguiente linea impide el despliegue de advertencias en forma local:
options(warn = -1)

library(tidyverse)
library(gghighlight)
library(magrittr)
library(readxl)
library(readr)
library(ape)
library(ggdendro)

#covid19 <- read_csv2("C:/Users/usuario/Documents/GitHub/Analisis_covid19_con_R/analisis_11_mayo/covid19.csv")
covid19 <-
  read_xlsx(
    "C:/Users/usuario/Documents/GitHub/Analisis_covid19_con_R/analisis_20_mayo_SIR/data_20_mayo.xlsx"
  )
covid19cod_comun <-
  read_xlsx(
    "C:/Users/usuario/Documents/GitHub/Analisis_covid19_con_R/analisis_20_mayo_SIR/data_20_mayo_sec.xlsx")

covid19$Fecha <- excel_numeric_to_date(covid19$Fecha)  
    
```



```{r, echo=FALSE, fig.width=10, fig.height=10 , include=T, results='hide'}

library(janitor)
library(dplyr)
library(readxl)

seq <- c(1:294)

for (i in seq)
{
  # Se selecciona un subset:
  comuna_en_cuestion = covid19[covid19$Codigo_comuna == covid19cod_comun$Codigo_comuna[i], ]
  
#  comuna_en_cuestion$Fecha <- excel_numeric_to_date(comuna_en_cuestion$Fecha)
  tabla.comuna = data.frame(comuna_en_cuestion)
  #  j = length(tabla.comuna)+1
  
 # pop_santiago <- 191468
  
  pop_santiago <- covid19cod_comun$poblacion[i]
  
  # Calculamos los infechatados, los recuperados y los susceptibles por dias:
  inFechatados.por.dia = aggregate(tabla.comuna$Casos_Diarios ~ tabla.comuna$Fecha, FUN =
                                   sum)
  recuperados.por.dia = aggregate(tabla.comuna$Recuperados_Diarios ~
                                    tabla.comuna$Fecha, FUN = sum)
  tabla.santiago = data.frame(comuna_en_cuestion$Fecha,
                              inFechatados.por.dia,
                              recuperados.por.dia)
  tabla.santiago <-
    tabla.santiago %>% mutate(suma_rec_inf = cumsum(
      tabla.comuna.Casos_Diarios + tabla.comuna.Recuperados_Diarios
    ))
  tabla.santiago <-
    tabla.santiago %>% mutate(
      susceptibles = pop_santiago - cumsum(
        tabla.comuna.Casos_Diarios + tabla.comuna.Recuperados_Diarios
      )
    )
  x = tabla.santiago$tabla.comuna.Recuperados_Diarios
  y = pop_santiago * log(tabla.santiago$susceptibles)

  estimacion.R0 = -summary(lm(y ~ x))$coefficients[2]
  
  cod <- covid19cod_comun$Codigo_comuna[i]
  com <- covid19cod_comun$Comuna[i]
  
  # print(estimacion.R0)
  # print(covid19$Comuna[i])
  
   cat("El Número Básico de Reproducción para la comuna de",
       com,
       "es",
       estimacion.R0,
       "\n")

  # cat(com,estimacion.R0,"\n")

  ## Setup up coordinate system (with x == y aspect ratio):
   plot(
     c(-3, 3),
     c(-10, 10),
     type = "n",
     xlab = "x",
     ylab = "y",
     asp = 1
   )
   ## the x- and y-axis, and an integer grid
   abline(h = 0, v = 0, col = "gray60")
   text(1, 0, "( R0 = 0 )", col = "gray60", adj = c(0,-.1))
   abline(
     h = -1:5,
     v = -2:3,
     col = "lightgray",
     lty = 3
   )
   abline(a = 0, b = estimacion.R0, col = 2)
   text(1, 3, "R0", col = 2, adj = c(-.1,-.1))
}


```


