---
title: "Análisis Covid19 en Chile: Corrección por población"
author: "DataIntelligence"
date: "12-05-2020"
output: html_document
---

```{r setup, include=FALSE}
knitr::opts_chunk$set(fig.width=10, fig.height=7, fig.path='Figuras/',
echo=FALSE, warning=FALSE, message=FALSE)
```

```{r, include=FALSE}
# la siguiente linea impide el despliegue de advertencias en forma local:
options(warn = -1)

library(tidyverse)
library(gghighlight)
library(magrittr)
library(readxl)
library(readr)
library(ape)
library(ggdendro)

covid19 <- read_excel("C:/Users/usuario/Documents/GitHub/Analisis_covid19_con_R/analisis_12_mayo/covid19cc.xlsx")

```
### Se construye un indicador consistente en dividir los casos por la poblacion multiplicado por 100000 (tasa de incidencia acumulada).

### Comunas que superaron el límite de 250 unidades TIA para los acumulados corregidos:

```{r , include=T, results='hide'}
ggplot(covid19, aes(Fec, acumulados_corregidos, color=Comuna))+
    geom_line(stat="identity")  +
    ylab("acumulados corregidos") +
    gghighlight(max(acumulados_corregidos) > 250,
        max_highlight = 1,
        use_direct_label = TRUE) +
        theme_minimal() +
        theme(legend.position = 'none')
```

### Comunas que en algun momento superaron las 150 unidades TIA para los activos corregidos:

```{r, include=T, results='hide'}
ggplot(covid19, aes(Fec, activos_corregidos, color=Comuna))+
    geom_line(stat="identity")  +
    ylab("activos corregidos") +
    gghighlight(max(activos_corregidos) > 150,
        max_highlight = 1,
        use_direct_label = TRUE) +
        theme_minimal() +
        theme(legend.position = 'none')

```

### Dendrograma circular de los CASOS ACUMULADOS CORREGIDOS de Covid19 en las comunas de Chile, agrupados en 6 clusters,  del 3 de Marzo al 10 de Mayo del 2020

```{r , include=T, results='hide'}
# Despliegue del primer dendograma, pero primero hagamos un wrangling a los datos:

acumulados_corregidos <- covid19 %>%
  select(acumulados_corregidos, Fec, Comuna) %>%
  drop_na() %>% # must drop NAs for clustering to work
  glimpse()

spread_homs_per_100k <- acumulados_corregidos %>%
  spread(Comuna,  acumulados_corregidos)  %>%
  glimpse()

murders <- t(spread_homs_per_100k[-1])

acumulados_corregidos <- dist(murders, method="euclidean")

fit <- hclust(acumulados_corregidos, method="ward.D")

par(cex=0.5,font=1)
colors = c("red", "blue", "green", "black", "violet", "darkgreen")
clus4 = cutree(fit, 6)

plot(as.phylo(fit), type = "fan",  main="", tip.color = colors[clus4], label.offset = 350, cex = 0.6)

```

### Medias condicionales suavizadas (smoothed conditional means) utilizando el metodo LOESS:
#### La regresión local o regresión polinómica local, también conocida como regresión móvil, es una generalización de la media móvil y la regresión polinómica. Sus métodos más comunes, desarrollados inicialmente para el suavizado del diagrama de dispersión, son LOESS (suavizado de diagrama de dispersión estimado localmente) y LOWESS (suavizado de diagrama de dispersión ponderado localmente)

#### Grupo 1: Riesgo altísimo.

```{r , include=T, results='hide'}

clustered_data <- cutree(fit, k=6)
clustered_data_tidy <- as.data.frame(as.table(clustered_data)) %>% glimpse()
colnames(clustered_data_tidy) <- c("Comuna","cluster")
clustered_data_tidy$Comuna <- as.character(clustered_data_tidy$Comuna)
joined_clusters <- covid19 %>%inner_join(clustered_data_tidy, by = "Comuna") %>%glimpse()
table(clustered_data_tidy$cluster)

cluster5 <- joined_clusters %>% filter(cluster == "5")
ggplot(cluster5, aes(Fec, acumulados_corregidos)) +
  geom_line(color="black") +
  theme_minimal() +
  ylab("acumulados corregidos") + xlab("dias") +
  geom_smooth(method="auto",color="red", se=F, size=1) +
  facet_wrap(~Comuna)+ ggtitle("")
```
#### Grupo 2: Riesgo alto.

```{r , include=T, results='hide'}

clustered_data <- cutree(fit, k=6)
clustered_data_tidy <- as.data.frame(as.table(clustered_data)) %>% glimpse()
colnames(clustered_data_tidy) <- c("Comuna","cluster")
clustered_data_tidy$Comuna <- as.character(clustered_data_tidy$Comuna)
joined_clusters <- covid19 %>%inner_join(clustered_data_tidy, by = "Comuna") %>%glimpse()
table(clustered_data_tidy$cluster)


cluster6 <- joined_clusters %>% filter(cluster == "6")
ggplot(cluster6, aes(Fec, acumulados_corregidos)) +
  geom_line(color="black") +
  theme_minimal() +
  ylab("acumulados corregidos") + xlab("dias") +
  geom_smooth(method="auto",color="red", se=F, size=1) +
  facet_wrap(~Comuna)+ ggtitle("")
```
#### Grupo 3: Riesgo medio alto.

```{r , include=T, results='hide'}

clustered_data <- cutree(fit, k=6)
clustered_data_tidy <- as.data.frame(as.table(clustered_data)) %>% glimpse()
colnames(clustered_data_tidy) <- c("Comuna","cluster")
clustered_data_tidy$Comuna <- as.character(clustered_data_tidy$Comuna)
joined_clusters <- covid19 %>%inner_join(clustered_data_tidy, by = "Comuna") %>%glimpse()
table(clustered_data_tidy$cluster)

cluster4 <- joined_clusters %>% filter(cluster == "4")
ggplot(cluster4, aes(Fec, acumulados_corregidos)) +
  geom_line(color="black") +
  theme_minimal() +
  ylab("acumulados corregidos") + xlab("dias") +
  geom_smooth(method="auto",color="red", se=F, size=1) +
  facet_wrap(~Comuna)+ ggtitle("")
```

#### Grupo 4: Riesgo medio bajo.

```{r , include=T, results='hide'}

clustered_data <- cutree(fit, k=6)
clustered_data_tidy <- as.data.frame(as.table(clustered_data)) %>% glimpse()
colnames(clustered_data_tidy) <- c("Comuna","cluster")
clustered_data_tidy$Comuna <- as.character(clustered_data_tidy$Comuna)
joined_clusters <- covid19 %>%inner_join(clustered_data_tidy, by = "Comuna") %>%glimpse()
table(clustered_data_tidy$cluster)

cluster3 <- joined_clusters %>% filter(cluster == "3")
ggplot(cluster3, aes(Fec, acumulados_corregidos)) +
  geom_line(color="black") +
  theme_minimal() +
  ylab("acumulados corregidos") + xlab("dias") +
  geom_smooth(method="auto",color="red", se=F, size=1) +
  facet_wrap(~Comuna)+ ggtitle("")
```

#### Grupo 5: Riesgo bajo.

```{r , include=T, results='hide'}

clustered_data <- cutree(fit, k=6)
clustered_data_tidy <- as.data.frame(as.table(clustered_data)) %>% glimpse()
colnames(clustered_data_tidy) <- c("Comuna","cluster")
clustered_data_tidy$Comuna <- as.character(clustered_data_tidy$Comuna)
joined_clusters <- covid19 %>%inner_join(clustered_data_tidy, by = "Comuna") %>%glimpse()
table(clustered_data_tidy$cluster)

cluster2 <- joined_clusters %>% filter(cluster == "2")
ggplot(cluster2, aes(Fec, acumulados_corregidos)) +
  geom_line(color="black") +
  theme_minimal() +
  ylab("acumulados corregidos") + xlab("dias") +
  geom_smooth(method="auto",color="red", se=F, size=1) +
  facet_wrap(~Comuna)+ ggtitle("")
```

#### Grupo 6: Riesgo bajísimo.

```{r , include=T, results='hide'}
clustered_data <- cutree(fit, k=6)
clustered_data_tidy <- as.data.frame(as.table(clustered_data)) %>% glimpse()
colnames(clustered_data_tidy) <- c("Comuna","cluster")
clustered_data_tidy$Comuna <- as.character(clustered_data_tidy$Comuna)
joined_clusters <- covid19 %>%inner_join(clustered_data_tidy, by = "Comuna") %>%glimpse()
table(clustered_data_tidy$cluster)

cluster1 <- joined_clusters %>% filter(cluster == "1")
ggplot(cluster1, aes(Fec, acumulados_corregidos)) +
  geom_line(color="black") +
  theme_minimal() +
  ylab("acumulados corregidos") + xlab("dias") +
  geom_smooth(method="auto",color="red", se=F, size=1) +
  facet_wrap(~Comuna)+ ggtitle("")
```


### Dendrograma circular de los CASOS ACTIVOS CORREGIDOS de Covid19 en las comunas de Chile, agrupados en 6 clusters,  del 3 de Marzo al 10 de Mayo del 2020

```{r , include=T, results='hide'}
# Despliegue del primer dendograma, pero primero hagamos un wrangling a los datos:

activos_corregidos <- covid19 %>%
  select(activos_corregidos, Fec, Comuna) %>%
  drop_na() %>% # must drop NAs for clustering to work
  glimpse()

spread_homs_per_100k <- activos_corregidos %>%
  spread(Comuna,  activos_corregidos)  %>%
  glimpse()

murders <- t(spread_homs_per_100k[-1])
activos_corregidos <- dist(murders, method="euclidean")
fit <- hclust(activos_corregidos, method="ward.D")

par(cex=0.5,font=1)
colors = c("red", "blue", "green", "black", "violet", "darkgreen")
clus4 = cutree(fit, 6)
plot(as.phylo(fit), type = "fan",  main="", tip.color = colors[clus4], label.offset = 350, cex = 0.6)

```

#### Grupo 1: Riesgo altísimo.
```{r , include=T, results='hide'}

clustered_data <- cutree(fit, k=6)
clustered_data_tidy <- as.data.frame(as.table(clustered_data)) %>% glimpse()
colnames(clustered_data_tidy) <- c("Comuna","cluster")
clustered_data_tidy$Comuna <- as.character(clustered_data_tidy$Comuna)
joined_clusters <- covid19 %>%inner_join(clustered_data_tidy, by = "Comuna") %>%glimpse()
table(clustered_data_tidy$cluster)


cluster6 <- joined_clusters %>% filter(cluster == "6")
ggplot(cluster6, aes(Fec, activos_corregidos)) +
  geom_line(color="black") +
  theme_minimal() +
  ylab("activos corregidos") + xlab("dias") +
  geom_smooth(method="auto",color="red", se=F, size=1) +
  facet_wrap(~Comuna)+ ggtitle("")
```

#### Grupo 2: Riesgo alto.
```{r , include=T, results='hide'}

clustered_data <- cutree(fit, k=6)
clustered_data_tidy <- as.data.frame(as.table(clustered_data)) %>% glimpse()
colnames(clustered_data_tidy) <- c("Comuna","cluster")
clustered_data_tidy$Comuna <- as.character(clustered_data_tidy$Comuna)
joined_clusters <- covid19 %>%inner_join(clustered_data_tidy, by = "Comuna") %>%glimpse()
table(clustered_data_tidy$cluster)


cluster5 <- joined_clusters %>% filter(cluster == "5")
ggplot(cluster5, aes(Fec, activos_corregidos)) +
  geom_line(color="black") +
  theme_minimal() +
  ylab("activos corregidos") + xlab("dias") +
  geom_smooth(method="auto",color="red", se=F, size=1) +
  facet_wrap(~Comuna)+ ggtitle("")
```

#### Grupo 3: Riesgo medio alto.

```{r , include=T, results='hide'}

clustered_data <- cutree(fit, k=6)
clustered_data_tidy <- as.data.frame(as.table(clustered_data)) %>% glimpse()
colnames(clustered_data_tidy) <- c("Comuna","cluster")
clustered_data_tidy$Comuna <- as.character(clustered_data_tidy$Comuna)
joined_clusters <- covid19 %>%inner_join(clustered_data_tidy, by = "Comuna") %>%glimpse()
table(clustered_data_tidy$cluster)

cluster2 <- joined_clusters %>% filter(cluster == "2")
ggplot(cluster2, aes(Fec, acumulados_corregidos)) +
  geom_line(color="black") +
  theme_minimal() +
  ylab("acumulados corregidos") + xlab("dias") +
  geom_smooth(method="auto",color="red", se=F, size=1) +
  facet_wrap(~Comuna)+ ggtitle("")
```

#### Grupo 4: Riesgo medio bajo.

```{r , include=T, results='hide'}

clustered_data <- cutree(fit, k=6)
clustered_data_tidy <- as.data.frame(as.table(clustered_data)) %>% glimpse()
colnames(clustered_data_tidy) <- c("Comuna","cluster")
clustered_data_tidy$Comuna <- as.character(clustered_data_tidy$Comuna)
joined_clusters <- covid19 %>%inner_join(clustered_data_tidy, by = "Comuna") %>%glimpse()
table(clustered_data_tidy$cluster)


cluster3 <- joined_clusters %>% filter(cluster == "3")
ggplot(cluster3, aes(Fec, activos_corregidos)) +
  geom_line(color="black") +
  theme_minimal() +
  ylab("activos corregidos") + xlab("dias") +
  geom_smooth(method="auto",color="red", se=F, size=1) +
  facet_wrap(~Comuna)+ ggtitle("")
```

#### Grupo 5: Riesgo bajo.

```{r , include=T, results='hide'}

clustered_data <- cutree(fit, k=6)
clustered_data_tidy <- as.data.frame(as.table(clustered_data)) %>% glimpse()
colnames(clustered_data_tidy) <- c("Comuna","cluster")
clustered_data_tidy$Comuna <- as.character(clustered_data_tidy$Comuna)
joined_clusters <- covid19 %>%inner_join(clustered_data_tidy, by = "Comuna") %>%glimpse()
table(clustered_data_tidy$cluster)

cluster4 <- joined_clusters %>% filter(cluster == "4")
ggplot(cluster4, aes(Fec, activos_corregidos)) +
  geom_line(color="black") +
  theme_minimal() +
  ylab("activos corregidos") + xlab("dias") +
  geom_smooth(method="auto",color="red", se=F, size=1) +
  facet_wrap(~Comuna)+ ggtitle("")
```

#### Grupo 6: Riesgo bajísimo.

```{r , include=T, results='hide'}
clustered_data <- cutree(fit, k=6)
clustered_data_tidy <- as.data.frame(as.table(clustered_data)) %>% glimpse()
colnames(clustered_data_tidy) <- c("Comuna","cluster")
clustered_data_tidy$Comuna <- as.character(clustered_data_tidy$Comuna)
joined_clusters <- covid19 %>%inner_join(clustered_data_tidy, by = "Comuna") %>%glimpse()
table(clustered_data_tidy$cluster)

cluster1 <- joined_clusters %>% filter(cluster == "1")
ggplot(cluster1, aes(Fec, acumulados_corregidos)) +
  geom_line(color="black") +
  theme_minimal() +
  ylab("acumulados corregidos") + xlab("dias") +
  geom_smooth(method="auto",color="red", se=F, size=1) +
  facet_wrap(~Comuna)+ ggtitle("")
```


