---
title: "Análisis Covid19 en Chile"
author: "DataIntelligence"
date: "12-05-2020"
output: html_document
---

```{r setup, include=FALSE}
knitr::opts_chunk$set(fig.width=10, fig.height=7, fig.path='Figuras/',
echo=FALSE, warning=FALSE, message=FALSE)
```

```{r, include=FALSE}
# la siguiente linea impide el despliegue de advertencias en forma local:
options(warn = -1)

library(tidyverse)
library(gghighlight)
library(magrittr)
library(readxl)
library(readr)
library(ape)
library(ggdendro)

covid19 <- read_csv2("C:/Users/usuario/Documents/GitHub/Analisis_covid19_con_R/analisis_11_mayo/covid19.csv")

```

### Comunas que superaron el límite de 600 casos acumulados:

```{r , include=T, results='hide'}
ggplot(covid19, aes(Fec, Casos_Acumulados, color=Comuna))+
    geom_line(stat="identity")  +
    ylab("Casos Acumulados") +
    gghighlight(max(Casos_Acumulados) > 600,
        max_highlight = 1,
        use_direct_label = TRUE) +
        theme_minimal() +
        theme(legend.position = 'none')
```

### Comunas que en algun momento superaron los 300 casos activos:

```{r, include=T, results='hide'}
ggplot(covid19, aes(Fec, Casos_Activos, color=Comuna))+
    geom_line(stat="identity")  +
    ylab("Casos_Activos") +
    gghighlight(max(Casos_Activos) > 300,
        max_highlight = 1,
        use_direct_label = TRUE) +
        theme_minimal() +
        theme(legend.position = 'none')

```

### Dendrograma circular de los CASOS ACUMULADOS de Covid19 en las comunas de Chile, agrupados en 6 clusters,  del 3 de Marzo al 10 de Mayo del 2020

```{r , include=T, results='hide'}
# Despliegue del primer dendograma, pero primero hagamos un wrangling a los datos:

Casos_Acumulados <- covid19 %>%
  select(Casos_Acumulados, Fec, Comuna) %>%
  drop_na() %>% # must drop NAs for clustering to work
  glimpse()

spread_homs_per_100k <- Casos_Acumulados %>%
  spread(Comuna,  Casos_Acumulados)  %>%
  glimpse()

murders <- t(spread_homs_per_100k[-1])

Casos_Acumulados <- dist(murders, method="euclidean")  

fit <- hclust(Casos_Acumulados, method="ward.D")  

par(cex=0.5,font=1)
colors = c("red", "blue", "green", "black", "violet", "darkgreen")
clus4 = cutree(fit, 6)

plot(as.phylo(fit), type = "fan",  main="", tip.color = colors[clus4], label.offset = 350, cex = 0.6)

```

### Medias condicionales suavizadas (smoothed conditional means) utilizando el metodo LOESS:
#### La regresión local o regresión polinómica local, también conocida como regresión móvil, es una generalización de la media móvil y la regresión polinómica. Sus métodos más comunes, desarrollados inicialmente para el suavizado de diagrama de dispersión, son LOESS (suavizado de diagrama de dispersión estimado localmente) y LOWESS (suavizado de diagrama de dispersión ponderado localmente)

#### Grupo 1: Altísimo riesgo.

```{r , include=T, results='hide'}

clustered_data <- cutree(fit, k=6)
clustered_data_tidy <- as.data.frame(as.table(clustered_data)) %>% glimpse()
colnames(clustered_data_tidy) <- c("Comuna","cluster")
clustered_data_tidy$Comuna <- as.character(clustered_data_tidy$Comuna)
joined_clusters <- covid19 %>%inner_join(clustered_data_tidy, by = "Comuna") %>%glimpse()
table(clustered_data_tidy$cluster)


cluster6 <- joined_clusters %>% filter(cluster == "6") 
ggplot(cluster6, aes(Fec, Casos_Acumulados)) +
  geom_line(color="black") +
  theme_minimal() +
  ylab("Casos_Acumulados") + xlab("dias") +
  geom_smooth(method="auto",color="red", se=F, size=1) +
  facet_wrap(~Comuna)+ ggtitle("")
```

#### Grupo 2: Alto riesgo.

```{r , include=T, results='hide'}

clustered_data <- cutree(fit, k=6)
clustered_data_tidy <- as.data.frame(as.table(clustered_data)) %>% glimpse()
colnames(clustered_data_tidy) <- c("Comuna","cluster")
clustered_data_tidy$Comuna <- as.character(clustered_data_tidy$Comuna)
joined_clusters <- covid19 %>%inner_join(clustered_data_tidy, by = "Comuna") %>%glimpse()
table(clustered_data_tidy$cluster)


cluster3 <- joined_clusters %>% filter(cluster == "3") 
ggplot(cluster3, aes(Fec, Casos_Acumulados)) +
  geom_line(color="black") +
  theme_minimal() +
  ylab("Casos_Acumulados") + xlab("dias") +
  geom_smooth(method="auto",color="red", se=F, size=1) +
  facet_wrap(~Comuna)+ ggtitle("")
```

#### Grupo 3: Riesgo medio alto.

```{r , include=T, results='hide'}

clustered_data <- cutree(fit, k=6)
clustered_data_tidy <- as.data.frame(as.table(clustered_data)) %>% glimpse()
colnames(clustered_data_tidy) <- c("Comuna","cluster")
clustered_data_tidy$Comuna <- as.character(clustered_data_tidy$Comuna)
joined_clusters <- covid19 %>%inner_join(clustered_data_tidy, by = "Comuna") %>%glimpse()
table(clustered_data_tidy$cluster)


cluster5 <- joined_clusters %>% filter(cluster == "5") 
ggplot(cluster5, aes(Fec, Casos_Acumulados)) +
  geom_line(color="black") +
  theme_minimal() +
  ylab("Casos_Acumulados") + xlab("dias") +
  geom_smooth(method="auto",color="red", se=F, size=1) +
  facet_wrap(~Comuna)+ ggtitle("")
```

#### Grupo 4: Riesgo medio bajo.

```{r , include=T, results='hide'}

clustered_data <- cutree(fit, k=6)
clustered_data_tidy <- as.data.frame(as.table(clustered_data)) %>% glimpse()
colnames(clustered_data_tidy) <- c("Comuna","cluster")
clustered_data_tidy$Comuna <- as.character(clustered_data_tidy$Comuna)
joined_clusters <- covid19 %>%inner_join(clustered_data_tidy, by = "Comuna") %>%glimpse()
table(clustered_data_tidy$cluster)

cluster2 <- joined_clusters %>% filter(cluster == "2") 
ggplot(cluster2, aes(Fec, Casos_Acumulados)) +
  geom_line(color="black") +
  theme_minimal() +
  ylab("Casos_Acumulados") + xlab("dias") +
  geom_smooth(method="auto",color="red", se=F, size=1) +
  facet_wrap(~Comuna)+ ggtitle("")
```

#### Grupo 5: Riesgo bajo.

```{r , include=T, results='hide'}

clustered_data <- cutree(fit, k=6)
clustered_data_tidy <- as.data.frame(as.table(clustered_data)) %>% glimpse()
colnames(clustered_data_tidy) <- c("Comuna","cluster")
clustered_data_tidy$Comuna <- as.character(clustered_data_tidy$Comuna)
joined_clusters <- covid19 %>%inner_join(clustered_data_tidy, by = "Comuna") %>%glimpse()
table(clustered_data_tidy$cluster)

cluster4 <- joined_clusters %>% filter(cluster == "4") 
ggplot(cluster4, aes(Fec, Casos_Acumulados)) +
  geom_line(color="black") +
  theme_minimal() +
  ylab("Casos_Acumulados") + xlab("dias") +
  geom_smooth(method="auto",color="red", se=F, size=1) +
  facet_wrap(~Comuna)+ ggtitle("")
```

#### Grupo 6: Riesgo bajisimo.

```{r , include=T, results='hide'}
clustered_data <- cutree(fit, k=6)
clustered_data_tidy <- as.data.frame(as.table(clustered_data)) %>% glimpse()
colnames(clustered_data_tidy) <- c("Comuna","cluster")
clustered_data_tidy$Comuna <- as.character(clustered_data_tidy$Comuna)
joined_clusters <- covid19 %>%inner_join(clustered_data_tidy, by = "Comuna") %>%glimpse()
table(clustered_data_tidy$cluster)

cluster1 <- joined_clusters %>% filter(cluster == "1") 
ggplot(cluster1, aes(Fec, Casos_Acumulados)) +
  geom_line(color="black") +
  theme_minimal() +
  ylab("Casos_Acumulados") + xlab("dias") +
  geom_smooth(method="auto",color="red", se=F, size=1) +
  facet_wrap(~Comuna)+ ggtitle("")
```

### El análisis anterior presenta un sesgo poblacional. Así, Punta Arenas y Santiago se agrupan dentro de las comunas de altísimo riesgo, pero la comuna de Santiago tiene 4 veces la población de Punta Arenas. Corregimos:










```{r , include=T, results='hide'}

```















### Dendrograma circular de los CASOS ACTIVOS de Covid19 en las comunas de Chile, agrupados en 4 clusters,  del 3 de Marzo al 10 de Mayo del 2020

```{r , include=T, results='hide'}
# Despliegue del primer dendograma, pero primero hagamos un wrangling a los datos:

Casos_Activos <- covid19 %>%
  select(Casos_Activos, Fec, Comuna) %>%
  drop_na() %>% # must drop NAs for clustering to work
  glimpse()

spread_homs_per_100k <- Casos_Activos %>%
  spread(Comuna,  Casos_Activos)  %>%
  glimpse()

murders <- t(spread_homs_per_100k[-1])
Casos_Activos <- dist(murders, method="euclidean")  
fit <- hclust(Casos_Activos, method="ward.D")  

par(cex=0.5,font=1)
colors = c("red", "blue", "green", "black", "violet", "darkgreen")
clus4 = cutree(fit, 6)
plot(as.phylo(fit), type = "fan",  main="", tip.color = colors[clus4], label.offset = 350, cex = 0.6)

```




